臺灣嘉義地方法院刑事判決
110年度交訴字第83號
公  訴  人  臺灣嘉義地方檢察署檢察官
被      告  蘇志堅



上列被告因過失致死案件，經檢察官提起公訴（110年度調偵字
第142號），被告於準備程序進行中就被訴事實為有罪之陳述，
經本院合議庭裁定由受命法官獨任進行簡式審判程序，判決如下
：
    主  文
蘇志堅犯過失致人於死罪，處有期徒刑伍月，如易科罰金，以新
臺幣壹仟元折算壹日。緩刑貳年。 
    事  實
一、蘇志堅於民國110年2月12日下午3時55分許，騎乘車牌號碼0
    00-000號普通重型機車，沿嘉義市西區世賢路1段慢車道由
    東往西方向行駛，明知該路段速限為時速40公里，本應注意
    依速限標誌所示之速限行駛，不得超速，且應與前車之間應
    保持隨時可以煞停之距離及注意車前狀況，並隨時採取必要
    之安全措施，而依當時天候晴、日間自然光線、柏油路面乾
    燥、無缺陷或障礙物、視距良好等路況，又無不能注意之情
    形，猶貿然以時速約67公里之速度超速行駛，行經嘉義市○
    區○○路0段000號前，未料，同向前方適有邱春炎騎乘腳踏車
    亦疏未注意兩車並行之安全間隔，驟然往左偏行並左轉彎，
    兩車遂發生擦撞，致雙方均人、車倒地，邱春炎受有外傷性
    頭骨骨折、腦膜下出血、腦蜘蛛膜下出血、左側肋骨骨折及
    血胸等傷害，引發創傷性休克，經送醫急救後，仍於翌（13
    ）日凌晨0時1分許不治死亡。
二、案經邱春炎之女邱慧娟訴由嘉義市政府警察局第一分局暨邱
    春炎之子邱贊文訴由臺灣嘉義地方檢察署檢察官偵查起訴。
    理  由
一、被告蘇志堅所犯為死刑、無期徒刑或最輕本刑為3 年以上有
    期徒刑以外之罪，亦非高等法院管轄第一審案件，其於準備
    程序中就被訴事實為有罪之陳述，經告知簡式審判程序之旨
    ，並聽取公訴人、被告之意見後，其等對於本案改依簡式審
    判程序審理均表示同意（見本院卷第35頁），本院合議庭爰
    依刑事訴訟法第273 條之1第1項規定，裁定由受命法官獨任
    進行簡式審判程序；又本件之證據調查，依刑事訴訟法第27
    3條之2規定，不受同法第159條第1項、第161條之2、第161
    條之3、第163條之1及第164條至第170條規定之限制，合先
    敘明。。
二、上揭事實，業據被告於警詢、偵訊及本院審理中均坦承不諱
    ，並有告訴人即被害人邱春炎之女邱慧娟於警詢時之陳述（
    見警卷第5 至6 頁、相字卷第19至21、109至111頁）、被害
    人之子邱贊文於偵查中之陳述（見偵卷第16頁）、證人林慧
    慈、曾靖於警詢中所為之證述（警卷第11頁正反面、14頁，
    相字卷第23至24、59頁），及卷附之臺灣嘉義地方檢察署相
    驗屍體證明書、戴德森醫療財團法人嘉義基督教醫院診斷證
    明書、嘉義市政府警察局第一分局相驗報告暨照片、相驗筆
    錄、臺灣嘉義地方檢察署檢驗報告書、臺灣嘉義地方檢察署
    檢察官相驗報告書、道路交通事故現場圖、道路交通事故調
    查報告表㈠㈡、現場、監視器錄影畫面翻拍照片、嘉義市政府
    警察局道路交通事故當事人登記聯單（見警卷第16至17、20
    至22、25至45頁、相字卷第39、51至55、65至105至107、11
    3至137頁）、臺灣嘉義地方檢察署勘驗筆錄（見調偵卷第20
    至24頁）各1份在卷可查，足見被告上開自白與事實相符，
    堪以認定。
三、按行車速度，依速限標誌或標線之規定，行車時速不得超過
    50公里。但在設有快慢車道分隔線之慢車道，時速不得超過
    40公里；汽車在同一車道行駛時，除擬超越前車外，後車與
    前車之間應保持隨時可以煞停之距離，不得任意以迫近或其
    他方式，迫使前車讓道；汽車行駛時，駕駛人應注意車前狀
    況，並隨時採取必要之安全措施，為道路交通安全規則第93
    條第1項、第94條第1項、第3項所明文。而被告既考領駕駛
    執照，上開規定則為其所應注意並能注意之義務，謹慎駕車
    以維行車安全及避免危險發生，且依當時當時天候晴、日間
    自然光線、柏油路面乾燥、無缺陷或障礙物、視距良好等情
    況，並無不能注意之情事，且時限為40公里，此有警製之道
    路交通事故調查報告表㈠及現場照片在卷可按。被告駕車直
    行過程中，被害人所騎乘之腳踏車在同車道前方，應為被告
    所能注意之視線範圍內，然被告仍貿然超速直行，未與前車
    保持隨時可以煞停之距離，待被害人突然左轉時，無法及時
    採取緊急煞避之防護措施，而直接撞擊被害人所騎乘腳踏車
    ，參以被告亦自陳當時時速約50至60公里，知悉已超速且沒
    有注意車前狀況，因被害人突然左轉而反應不及等語（見偵
    卷第16頁，本院卷第50頁），堪認被告自有超速、未與前車
    保持隨時可以煞停之距離及注意車前狀況之過失。而本件被
    害人騎乘腳踏車，驟然左轉，未注意同向左後方由被告行駛
    之普通重型機車，且未保持安全並行之間距，導致兩車發生
    碰撞，對本件事故之發生亦有過失。又交通部公路總局嘉雲
    區車輛行車事故鑑定會出具之鑑定意見書，對於本件車禍過
    失責任之認定為：「一、邱春炎騎乘自行車，行經行車管制
    號誌交岔路口，未注意兩車並行安全間距，驟然往左偏行、
    左轉彎不當，為肇事主因。二、蘇志堅駕駛普通重型機車，
    行經行車管制號誌交岔路口，未注意車前狀況，並隨時採取
    必要之安全措施，反超速行駛，為肇事次因。」，有該鑑定
    會鑑定意見書（見調偵卷第16至19頁）在卷可參，亦與本院
    上開認定相合。而被害人確係因本件車禍死亡，其與被告之
    過失行為間，具有相當因果關係亦明。另被害人對本件事故
    之發生亦有過失，詳如前述，然此僅係能否減免被告民事賠
    償責任之問題，被告尚難因此而得解免其過失刑責，附此敘
    明。綜上所述，本案事證明確，被告上開犯行，已堪認定，
    應予依法論科。
四、核被告所為，係犯刑法第276條之過失致人於死罪。起訴意
    旨就被告違反注意義務過失責任部分，漏未論及違反道路交
    通安全規則第94條第1項之應與前車之間應保持隨時可以煞
    停之距離規定部分，雖有未恰，惟因起訴之基本犯罪事實同
    一，自為起訴效力所及，應由本院併與審理。又被告於車禍
    發生後即送醫治療，在經有追訴權限機關公務員未知肇事人
    姓名而前往處理時，表示其為肇事車輛駕駛人，自首而接受
    裁判，有嘉義市政府警察局道路交通事故肇事人自首情形紀
    錄表1紙存卷可查（警卷第19頁、相字卷第49頁），依刑法
    第62條前段規定減輕其刑。
五、爰以行為人之責任為基礎，審酌被告駕駛普通重型機車於道
    路上，竟未能遵守時速之限制，貿然超速，亦疏未注意前方
    有被害人所騎乘之腳踏車，及未能與前車之間應保持隨時可
    以煞停之距離，突遇被害人違規左轉時，致未能即時減速慢
    行及採取必要安全措施，而追撞被害人所騎乘之腳踏車，致
    被害人死亡，其犯罪所生危害甚為嚴重，惟念被告犯後坦承
    犯行，態度良好，並已與被害人家屬達成和解，賠償新臺幣
    （下同）42萬元（不含強制險）完畢，告訴人邱贊文、邱慧
    娟表示同意給予被告緩刑的機會等語，此有嘉義市西區調解
    委員會調解筆錄、本院電話紀錄表、存款人收執聯、手機網
    路銀行轉帳畫面、郵政入戶匯款申請書各1份（見本院卷第1
    7至21、53至59頁）在卷可憑，悔意殷殷，兼衡被告自述目
    前於教育程度為大學畢業，從事美髮業，月薪大概2萬6千元
    至3萬元，未婚，跟母親同住，父親已逝，身體無重大疾病
    及尚無前科等一切情狀，量處如主文所示之刑，並諭知易科
    罰金之折算標準，以示懲儆。
六、末查被告未曾因故意犯罪受有期徒刑以上刑之宣告，念其因
    一時疏忽，致罹本罪，且業與被害人家屬達成調解，並已依
    調解金額全額賠償完畢，詳如上述，足見被告經此刑之教訓
    ，自當知所警惕，而無再犯之虞，本院綜核各情，認前開對
    其所宣告之刑，以暫不執行為適當，爰依刑法第74條第1項
    第1款規定，宣告被告緩刑2年，以啟自新。
據上論斷，應依刑事訴訟法第273 條之1、第299條第1項前段（
依判決簡化原則，僅記載程序法條），判決如主文。
本案經檢察官顏榮松提起公訴，檢察官陳則銘到庭執行職務。
中　　華　　民　　國　　110 　年　　9 　　月　　23　　日
                  刑事第二庭  法　官　黃美綾
以上正本證明與原本無異。
如不服本判決應於收受判決後20日內向本院提出上訴書狀，並應
敘述具體理由；其未敘述上訴理由者，應於上訴期間屆滿後20日
內向本院補提理由書（均須按他造當事人之人數附繕本）「切勿
逕送上級法院」。告訴人或被害人如對於本判決不服者，應具備
理由請求檢察官上訴，其上訴期間之計算係以檢察官收受判決正
本之日期為準。　　　　　　　　　
中　　華　　民　　國　　110 　年　　9 　　月　　23　　日
                              書記官  吳佩芬
附錄本案論罪科刑法條：
中華民國刑法第276條
因過失致人於死者，處5 年以下有期徒刑、拘役或50萬元以下罰
金。